【裁判字號】    94,訴,710
【裁判日期】    950110
【裁判案由】    侵權行為損害賠償
【裁判全文】
臺灣板橋地方法院民事判決               94年度訴字第710號
原      告  丙○○
訴訟代理人  乙○○
被      告  甲○○
上列當事人間請求侵權行為損害賠償事件，經本院刑事庭移送前
來（附民案號：93年度交簡附民字第141 號，刑事案號：93年度
交簡字第978 號）本院於中華民國94年12月15日言詞辯論終結，
判決如下：
    主  文
被告應給付原告新臺幣貳拾萬零佰拾陸元，及自民國九十四
年七月八日起至清償日止，按年息百分之五計算之利息。
原告其餘之訴駁回。
訴訟費用由被告負擔十分之三，餘由原告負擔。
本判決第一項得假執行。
    事實及理由
壹、程序方面：
一、本件被告甲○○經合法通知未於言詞辯論期日到場，核無民
    事訴訟法第386 條各款所列情形，爰依原告聲請，由其一造
    辯論而為判決。
二、按訴狀送達後，原告不得將原訴變更或追加他訴，但有下列
    各款情形之一者，不在此限：三、擴張或減縮應受判決事項
    之聲明者，民事訴訟法第255 條第1 項第3 款定有明文。原
    告於本院93年度交簡字第978 號過失傷害刑事案件中對被告
    提出本件刑事附帶民事訴訟，請求被告給付原告新臺幣（下
    同）1,600,000 元及自起訴狀繕本送達翌日起至清償日止按
    年息百分之五計算之利息，並願供擔保請准宣告假執行。本
    件刑事附帶民事訴訟嗣經移送本院民事庭，原告於94年6 月
    7 日民事起訴狀（四）減縮為被告應給付原告957,440 元，
    復於本院94年7 月14日言詞辯論時更正為被告應給付原告99
    7,440 元，利息部分追加為自94年6 月10日之起訴狀繕本（
    指原告94年6 月7 日民事起訴狀【四】）送達被告翌日起（
    即94年7 月8 日）至清償日止，按年息百分之五計算之利息
    ，又於94年10月6 日於本院言詞辯論期日變更聲明，請求被
    告給付原告957,440 元及自94年7 月8 日起至清償日止按年
    息百分之五計算之利息，核屬減縮或追加應受判決事項之聲
    明，應予准許。
貳、當事人主張：
一、原告方面：
  (一)被告甲○○於民國（下同）93年7 月12日上午6 時30分許，
    駕駛車號7T-6470 號自用小貨車，沿臺北縣板橋市○○路往
    英士路方向行駛，其明知駕駛汽車應注意車前狀況，而依當
    時情形，又無不能注意之情事，竟未注意及此，於途經新海
    路與長江路口，與對向車道三輛消防車會車時，右側後照鏡
    不慎擦撞騎乘機車（車號為RQX-021）欲左轉而停止於同向
    右方之原告背部，致使原告倒地受有第十二胸壓迫性骨折等
    傷害，依民法第184 條第1 項前段規定請求賠償其損害。
  (二)茲就請求金額說明於下：
    （1） 醫療費用：原告因前開事故受傷先後於行政院衛生署
          臺北醫院、王宗前內外骨科及民安中醫診所看診，計
          自付額部分共支出新臺幣（下同）7,440 元（500+2,
          600+4340=7,440）。
    （2） 薪資損失：原告受傷前係事鋪設柏油路面之臨時工，
          每日工資2,500 元，因受傷而11個月無法工作，計損
          失薪資550,000 元。
    （3）精神慰撫金：原告因本件不法侵害，身心均痛苦異常
         ，故請求被告賠償非財產損害400,000 元。
    （4）綜上原告請求之金額合計957,440元。
二、被告方面：被告則未於言詞辯論期日到場，亦未提出準備書
    狀作何聲明或陳述。
、本院得心證之理由：
一、被告於93年7 月12日上午6 時30分許，駕駛車號7T-6470 號
    自用小貨車，沿臺北縣板橋市○○路往英士路方向行駛，其
    明知駕駛汽車應注意車前狀況，而依當時情形，又無不能注
    意之情事，竟未注意及此，於途經新海路與長江路口，與對
    向車道三輛消防車會車時，因原告騎乘車號為RQX-021 之機
    因左轉未讓車道上行駛之車輛先行，致被告自小客車右側後
    照鏡不慎擦撞原告之背部，致使原告倒地受有第十二胸壓迫
    性骨折之傷害等情，業經本院依職權調取臺灣板橋地方法院
    檢察署93年度他字第7351號、6127號、93年度偵字第16491
    號偵查卷宗及本院93年度交簡字第978 號刑事卷宗以觀，被
    告於上述時地駕駛自小客車未注意車前狀況，雖為肇事之原
    因，惟原告騎乘機車，左轉未讓車道上之車輛先行，亦同為
    肇事之原因，有臺灣省臺北縣區車輛行車事故鑑定委員會北
    鑑字第931571號鑑定意見書附卷可參，且被告過失傷害刑案
    部分，亦經本院判處拘役30日確定在案，，亦有刑事判決1
    件在卷可查，而被告未於言詞辯論期日到場，亦未提出準備
    書狀作何聲明或陳述，是原告主張其因被告過失之行為，不
    法侵害其權利，依民法第184 條第1 項前段規定請求賠償其
    損害自屬有據。
二、按不法侵害他人之身體或健康者，對於被害人因此喪失或減
    少勞動能力，或增加生活上之需要時，應負擔損害賠償責任
    ；不法害他人身體、健康‧‧‧被害人雖非財產上之損害，
    亦得請求賠償相當之金額，民法第193 條第1 項、第195 條
    第1 項分別定有明文。茲就原告請求之金額臚列說明於后：
  （一）醫療費：
        原告主張：事發迄今共支出醫療費7440元等情，業據提
        出骨科及中醫之醫療費收據3 紙為證，因原告所受之傷
        害係第十二胸椎壓迫性骨折，故認原告此部分請求，應
        屬有據。
  （二）薪資損失：
        原告主張：其受傷前從事鋪設柏油路面之臨時工，每日
        工資為2,500 元，因受傷而11個月無法工作，計損失薪
        資550,000 元等情，業據提出益旭工程有限公司證明書
        1 紙為證；惟經本院依職權調取原告於財政部臺灣省北
        區國稅局93年度綜合所得稅各類所得資料清單，原告係
        任職於清福工程有限公司，全年薪資為191,300 元，有
        該局資料清單1 份在卷可佐，再本院亦依職權函詢財團
        法人長庚紀念醫院林口分院，據該院覆以：原告係於93
        年7 月12日至本院就診治療，當時診斷為胸椎第十二節
        壓迫性骨折。94年9 月5 日回診時，病患胸腰椎變形（
        駝背）約為35度，目前予以背架保護保守治療中，由於
        病患持續有背痛之症狀及須長期服用藥物治療，依其病
        情評估，建議不宜從事粗重性質之工作，有該分院94年
        12月5 日（94）長庚院法字第1099號函附卷可考。故原
        告主張其受長達11個月無法工作，應屬合理，則原告此
        部分請求被告賠償其工作損失為175,362 元（191,300
        ÷12×11＝175,362 以下四捨五入），為有理由，應予
        准許。
  （三）精神慰撫金：按慰撫金之多寡，應斟酌雙方之身分、地
        位、資力與加害之程度及其他各種情形核定相當之數額
        ，其金額是否相當，自應依實際加害情形與被害人所受
        之痛苦及雙方之身分、地位、經濟狀況等關係決定之。
        查原告係27年10月9 日出生，此有其年籍資料上開道路
        交通事故調查筆錄可憑，於本件車禍發生時年65歲，且
        從事鋪設柏油路面之工作，業據原告訴訟代理人陳明在
        卷，其平均月薪資約為15,942元，亦有如前述之稅務電
        子閘門財產所得調件明細表一份附於本院卷可憑，而被
        告甲○○係49年2 月15日生，此有其年籍資料附於道路
        交通事故調查筆錄可憑。於本件車禍發生時年44歲職業
        為工，名下無恆產，亦有稅務電子閘門財產所得調件明
        細表一份附於本院卷可憑。是依兩造之年齡、教育程度
        、社會地位、資力等情形，並原告所受傷害情形，認原
        告請求非財產上損害賠償400,000 元，猶屬過高，應以
        200,000元為適當。
    綜上，原告得請求賠償之金額計為383,806元（7,440 ＋17
    5,362 ＋200,000 ＝383,806）。
三、按損害之發生或擴大，被害人與有過失者，法院得減輕賠償
    金額或免除之。民法第217 條第1 項定有明文。又按汽車行
    駛時，駕駛人應注意車前狀況及兩車併行之間隔，並隨時採
    取必要之安全措施；又汽車行駛至交岔叉路口，其行進、轉
    彎如同為幹線道者，轉彎車應暫停讓直行車先行，道路交通
    安全規則第94條第3 項、第102 條第1 項第2 款分別定有明
    文。經查：本件車禍係被告甲○○所駕自小客車之右側照後
    鏡擦撞原告騎乘之機車，致使原告倒地受有傷害，已如上述
    。且本件經送臺灣省臺北縣區車輛行車事故鑑定委員會鑑定
    結果，認定被告於上述時地駕駛自小客車未注意車前狀況，
    雖為肇事之原因，惟原告騎乘機車，左轉未讓車道上之車輛
    先行，亦同為肇事之原因。從而本院審酌兩造肇事原因力之
    強弱與過失之輕重，認應減輕被告甲○○百分之40之賠償責
    任，較為合理。依此計算，原告得請求之金額應為230,316
    元（383860 X 60% =230,316）。
四、從而，原告依民法侵權行為之規定請求被告賠償，在230,31
    6元及自起訴狀繕本送達翌日，即被告甲○○自94年7月8日
    起至清償日止按年息百分之五計算之利息，為有理由，應予
    准許，逾上開範圍之請求為無理由，應予駁回。
肆、假執行宣告部分：
    本件所命給付之金額或價額未逾新臺幣50萬元之判決，爰依
    民事訴訟法第389 條第1 項第5 款之規定，應依職權宣告假
    執行回。
伍、結論：原告之訴為一部有理由、一部無理由，依民事訴訟法
    第385 條第1 項前段、第79條、第389 條第1 項第5 款，判
    決如主文。
中    華    民    國    95    年    1     月    10    日
                      民事第二庭  法  官  潘  長  生
以上正本係照原本作成。
如對本判決上訴，須於判決送達後20日內向本院提出上訴狀。
中    華    民    國    95    年    1     月    10    日
                               書記官  許 清 琳


司法院資訊處製作；財團法人民間司法改革基金會備份。
